【裁判字號】    88,訴,2277
【裁判日期】    890517
【裁判案由】    毒品危害防制條例
【裁判全文】
台灣台中地方法院刑事判決                        八十八年度訴字第二二七七號
    公  訴  人  台灣台中地方法院檢察署檢察官
    被      告  庚○○
    選任辯護人  洪錫欽
右列被告因毒品危害防制條例案件，經檢察官提起公訴（八十八年度偵字第二０三一
八號、八十八年度毒偵字第九六七、一二四０號），本院判決如左：
    主  文
庚○○連續轉讓第二級毒品，處有期徒刑捌月；又連續施用第二級毒品，處有期徒刑
陸月，扣案含有安非他命殘渣之塑膠袋壹個沒收銷燬之。主刑部分應執行有期徒刑壹
年。其餘被訴販賣第二級毒品、轉讓第二級毒品、持有第一級毒品部分，均無罪。
    事  實
一、庚○○明知安非他命係管制物品，不得任意轉讓，竟基於概括之犯意，自八十八
    年五月間起至同年六月間止，在台中縣梧棲鎮○○街四六巷五五號住處，連續無
    償轉讓第二級毒品安非他命三、四次予己○○供其施用。
二、庚○○前因施用毒品案件，經本院以八十八年度毒聲字第七九九號及八十八年度
    毒聲字第四一七九號先後二次裁定送觀察、勒戒後，認均無繼續施用毒品之傾向
    ，由台灣台中地方法院檢察署檢察官分別於八十八年二月十二日以八十八年度偵
    字第四三五七號及於八十八年七月二十九日以八十八年度偵字第一六六七四號為
    不起訴處分在案。詎庚○○又基於概括之犯意，自八十八年九月十五日起至同年
    十月八日止，連續在台中縣梧棲鎮朋友住處及同鎮○○路某貨櫃內等地，將第二
    級毒品安非他命置於吸食器內，其下以火點燃吸食之方式，連續施用第二級毒品
    多次。
三、嗣於八十八年九月十七日上午九時十分許，為警在臺中縣梧棲鎮○○街一二八巷
    八八海頓汽車旅館前查獲，經移送檢察官訊問後予以交保釋放，復於八十八年十
    月十日凌晨一時許，為警在臺中市北屯區九甲巷十號前查獲，並在其駕駛之車牌
    ＮＰ─四三０八號自小客車內扣得含有安非他命殘渣之塑膠袋一個。庚○○因三
    犯施用毒品之罪，由檢察官聲請本院裁定令入戒治處所施以強制戒治。
四、案經臺中縣警察局清水分局及臺中市警察局第五分局分別移送臺灣臺中地方法院
    檢察署檢察官偵查起訴。
    理  由
甲、有罪部分：
  一、右開連續施用安非他命之事實，業據被告庚○○於本院審理時坦承不諱，且被
      告二次為警查獲後所採尿液，經送檢驗結果確均呈甲基安非他命陽性反應，有
      台中縣衛生局檢驗尿水報告書及台中市衛生局煙毒尿液檢驗成續書影本各一份
      附卷足稽，復有含有安非他命殘渣之塑膠袋一個扣案可佐。又被告前因施用毒
      品案件，經本院以八十八年度毒聲字第七九九號及八十八年度毒聲字第四一七
      九號先後二次裁定送觀察、勒戒後，認均無繼續施用毒品之傾向，由台灣台中
      地方法院檢察署檢察官分別於八十八年二月十二日以八十八年度偵字第四三五
      七號及於八十八年七月二十九日以八十八年度偵字第一六六七四號為不起訴處
      分在案，有該不起訴處分書二份及台灣台中地方法院檢察署刑案資料查註紀錄
      表在案足憑，其三犯施用毒品之罪證明確，應依法論科。另訊據被告於本院審
      理時先坦承於前開時地有轉讓安非他命予己○○二次供其施用之事實不諱，惟
      嗣矢口否認有前開轉讓安非他命之犯行，辯稱：己○○到伊家是自行拿安非他
      命去吸，伊於事後才知道該事，並無轉讓之行為云云。然查前開連續轉讓安非
      他命予己○○施用之事實，業經被告於八十八年九月十七日偵查時自白：己○○於八十八年五、六月間到伊家拿過安非他命三、四次回去用，並說這些撥給
      他，伊說好，他問多少錢，伊說隨便，但他從未給過錢等語不諱，並經證人己○○於八十八年十二月二十九日在本院審理時到庭證稱：伊確於八十八年五、
      六月間到被告家中，由被告拿安非他命三、四次給伊帶回去用或在現場與被告
      一起吸用，都是免費的等情屬實，足徵被告前開自白與事實相符，堪予採信。
      是姑不論己○○係帶安非他命回去施用或在被告家中與被告一起施用，均無解
      於被告確有轉讓安非他命予己○○之行為，故被告於本院審理時改稱係己○○
      在伊不知情之情形下自己拿走安非他命云云，顯係事後畏罪飾卸之詞，不足採
      信，該部分犯行亦堪認定。
  二、核被告所為，係犯毒品危害防制條例第八條第二項轉讓第二級毒品罪及同條例
      第十條第二項施用第二級毒品罪。公訴人就被告前開無償轉讓安非他命予己○○之事實，認被告係犯毒品危害防制條例第四條第二項之販賣第二級毒品罪，
      尚有未洽，本院在同一基本社會事實下，變更該部分之起訴法條。被告轉讓第
      二級毒品前及施用第二級毒品前後持有毒品之低度行為，應分別為其轉讓及施
      用毒品之高度行為所吸收，均不另論罪。被告先後多次轉讓及多次施用第二級
      毒品之行為，均時間緊接，犯罪構成要件相同，顯係基於概括之犯意為之，均
      為連續犯，應分別以一罪論，並依法加重其刑。爰審酌被告因施用毒品案件經
      觀察勒戒二次後，猶施用毒品不輟而不知悔悟，復轉讓安非他命予他人，造成
      他人身心之損害非淺，惟念及施用安非他命係屬自戕之行為，及其轉讓安非他
      命之次數不多，且係無償轉讓等一切情狀，分別量處如主文所示之刑，並定其
      應執行之刑。扣案含有安非他命殘渣之塑膠袋一個，因安非他命殘渣與塑膠袋
      間尚難析離，故一併視為查獲之毒品，不問屬於犯人與否，應依毒品危害防制
      條例第十八條第一項前段之規定，諭知沒收銷燬之。至扣案之海洛因三小包（
      淨重總計一點三九公克）、夾鍊空袋五個、吸管八支、刮勺一支及吸食器一組
      等物，係屬案外人丙○○所有，非屬本件被告論罪部分所查獲之毒品，亦非被
      告所有供本件施用或轉讓安非他命所用之物，業經證人丙○○供明在卷（詳如
      後所述），故該等物品不為沒收之諭知。另扣案之安非他命二小包（毛重四點
      二公克）及吸食器一組等物，係在同案被告蔡偉民身上查扣，被告亦否認為其
      所有，故該等物品應在蔡偉民施用毒品案件為沒收之諭知，而不在本件為沒收
      之宣告，均併此敘明。
乙、無罪部分：
  一、公訴意旨另以：被告庚○○為圖謀厚利，竟基於概括犯意，自民國八十八年五
      月中旬某日起至同年九月八日下午一時許止，在臺中市榮民總醫院、臺中縣梧
      棲鎮○○街一二八巷八八號海頓汽車旅館等地，以高於進價每小包新台幣（下
      同）一千元之價格，連續販賣第二級毒品安非他命與己○○、辛○○多次；復
      另行起意，於八十八年九月十六日晚間十一時許，在前開海頓汽車旅館內，無
      償轉讓少量毒品安非他命與辛○○一次；再行起意，自不詳時間起至八十八年
      九月十七日上午九時十分許為警在上開汽車旅館內查獲止，持有第一級毒品海
      洛因三小包（淨重總計一點三九公克），因認被告涉犯毒品危害防制條例第四
      條第二項之販賣毒品安非他命、第八條第二項之轉讓毒品安非他命、第十一條
      第一項之持有毒品海洛因等罪嫌。
  二、按犯罪事實應依證據認定之，無證據不得推定其犯罪事實；不能證明被告犯罪
      者，應諭知無罪之判決；刑事訴訟法第一百五十四條、第三百零一條第一項分
      別定有明文。又按認定不利於被告之事實，須依積極證據，苟積極證據不足為
      不利於被告事實之認定時，即應為有利於被告之認定，更不必有何有利之證據
      ；另按證據之證明力雖由法院自由判斷，然證據之本身存有瑕疵或對於待證事
      實不足以供證明之資料，而事實審仍採為判決基礎，則其自由判斷之職權行使
      ，即不得謂非逾越範圍；復按告訴人之告訴，係以使被告受刑事訴追為目的，
      是其陳述是否與事實相符，仍應調查其他證據以資審認；再按共同被告所為不
      利於己之陳述，固有證明其他共犯犯罪之效力，但其陳述有無疑竇，及能否採
      信，法院於職權範圍內，仍應予以相當之調查事實相符，仍應調查其他證據以
      資審認；最高法院三十年度上字第八一六號判例、三十年度上字第一一五二號
      判例、五十二年度台上字第一三００號判例及三十八年度穗特覆字第二九號判
      例可資參照。
  三、本件公訴人認被告涉有前開罪嫌，無非係以證人己○○、辛○○之指述及經警
      扣得海洛因三小包（淨重總計一點三九公克）、夾鍊空袋五個、吸管八支、刮
      勺一支及安非他命二小包（毛重四點二公克）等物為其論據。惟訊據被告庚○○堅決否認其有前開犯行，辯稱：伊於警訊時並未自白有販賣安非他命給藍己○○及辛○○二人，且伊於八十八年七月十四日至同月二十九日係在勒戒所觀
      察勒戒，如何於該月中旬販賣安非他命給己○○，又伊於八十八年九月十日在
      梧棲鎮經由丁○○之介紹才認識辛○○，所以伊根本不可能在八十八年九月五
      日及同月八日販賣安非他命給辛○○，故己○○、辛○○於警訊時之指述，顯
      不實在。另查扣之海洛因三小包原係裝在一皮包內，是伊朋友丙○○遺留在伊
      車內忘記帶走，至警察扣案伊才知道該皮包內裝有海洛因等語。
  四、經查：
  （一）被告於警訊時固自白：伊與己○○、辛○○有買賣毒品之金錢往來，伊自八
        十八年五月中旬就開始販賣安非他命，平均每小包安非他命都是一千元等語
        ，然被告於偵審時即一再否認有販賣安非他命給己○○及辛○○二人之情事
        ，其於本院審理時並辯稱：伊於警訊時從未自白有販賣安非他命給黃、藍二
        人之話。按訊問被告，除有急迫情況且經記明筆錄者外，應全程連續錄音；
        必要時，並應全程錄影。又筆錄內所載之被告陳述與錄音或錄影之內容不符
        者，除有急迫情況且經記明筆錄而未錄音、錄影之情形外，其不符之部分，
        不得作為證據。刑事訴訟法第一百條之一第一項、第二項定有明文。故審理
        事實之法院，遇有被告抗辯其未有如訊問筆錄所載之陳述時，應先調取該訊
        問過程之錄音或錄影帶，加以勘驗，以判斷該筆錄所載被告之陳述得否作為
        證據（最高法院八十八年度台上字第二五九一號判決可資參照）。本件被告
        於本院審理時抗辯其於警訊時未有如警訊筆錄所載之前開自白陳述，經本院
        向台中縣警察局清水分局調取本件訊問被告之錄音帶時，該警局承辦人報告
        供陳：因當時工作繁忙，疏於注意而未能於被告庚○○等之偵訊筆錄時錄音
        ，有該報告一份在卷可稽。足見本件承辦警員訊問被告時，即違反除有急迫
        情況且經記明筆錄者外，應全程連續錄音之規定。依此，本件被告抗辯其未
        有如警訊筆錄所載之上開陳述，而本院既無從勘驗該訊問過程之錄音帶，揆
        諸前開說明，被告於警訊筆錄所載之前揭自白即無法採為本件論罪科刑之證
        據，合先敘明。
  （二）按利用非共同被告之共犯之自白或其他不利於己之陳述，為認定被告犯罪之
        證據，不特與利用被告自己之自白作為其犯罪之證明同有自白虛偽性之危險
        ，亦不免有嫁禍於被告而為虛偽供述之危險。故就刑事訴訟法第一百五十六
        條第二項之立法意旨觀之，非共同被告之共犯之自白或其他不利於己之陳述
        ，固得作為認定被告犯罪之證據，但不得作為有罪判決之唯一證據，仍應調
        查其他必要之證據，以察其是否與事實相符，亦即仍須有補強證據以擔保該
        共犯自白之真實性，始得採為斷罪之依據，並非絕對可由法院自由判斷該共
        犯之自白或不利於己之陳述之證明力。若不為調查，而專憑此項供述據為被
        告犯罪事實之認定，即與上開規定有違。矧犯麻醉藥品管理條例第十三條之
        一第二項各款之罪，供出麻醉藥品來源因而破獲者，得減輕其刑，該條例第
        十三條之三定有明文；則吸用或販賣安非他命之人，如供出安非他命之來源
        因而破獲者，既得藉以邀求寬典減輕其刑，為擔保其所為不利於對向共犯之
        陳述之真實性，尤應有足以令人確信其陳述為真實之補強證據（最高法院八
        十八年度台上字第四三０九號判決可資參照）。本件證人己○○於警訊時雖
        供稱：伊分別於八十八年五月中旬、六月初、六月中旬、七月中旬、八月底
        早上十時至十一時許，在台中榮總附近，向庚○○購買安非他命共五次，有
        買二千元二小包，也有一千元一小包等語，惟證人己○○於本院審理時證稱
        ：八十八年九月十七日那天伊打庚○○之行動電話是想還他先前所借之二千
        元，當時有一位自稱庚○○之朋友接聽，說庚○○在打保齡球沒空，就叫伊
        在澄清醫院等，後來伊依約到澄清醫院後就被警察查獲，警訊筆錄是警察硬
        逼伊叫伊亂編一下向庚○○購買安非他命之情節，並說警訊筆錄如果不簽名
        ，就不讓伊回去，且連伊一起移送，伊實際上未曾拿錢向庚○○買過安非他
        命，只有在八十八年五、六月間到庚○○家裡時，庚○○免費拿過安非他命
        三、四次供伊吸用而已等語。可知證人己○○前後陳述明顯不一，而存有瑕
        疵。再查被告因施用第二級毒品安非他命案件，自八十八年七月十五日起至
        同月三十日止係在台灣台中看守所附設勒戒處所執行觀察勒戒乙節，有被告
        入所資料查詢一份在卷可憑，顯見己○○於警訊時供稱其於八十八年七月中
        旬曾向被告購買安非他命一情，尚值存疑。另證人即承辦警員劉驁雖於本院
        審理時到庭證稱：被告查獲後在警局有人打手機給他，被告按接聽還沒開口
        說話時，對方就開始說要買糖（安非他命之意），伊聽到就將電話接過來說
        「老大現在很忙，正在打保齡球，我是小弟馬上就到」，就與己○○約在澄
        清醫院大門口，伊之後即開被告之車過去，己○○上車之後，伊就表明身分
        等語。然打電話對方稱「要買糖」是否能為警員所清楚聽到，又「要買糖」
        是否確係購買安非他命之暗語，此亦僅係警員推測之詞，且如前開警員自稱
        被告按接聽還沒開口說話時，伊就將電話接過來說，可知被告並未與對方即
        己○○有何販賣安非他命之合意行為，故尚難認該部分被告有販賣安非他命
        之行為。
  （三）證人辛○○固於警偵訊時供稱：伊第一次於八十八年九月五日十三時許，向
        庚○○購買安非他命二小包二千元，第二次於八十八年九月八日十三時許，
        向庚○○購買安非他命二小包二千元，第三次於八十八年九月十六日二十三
        時許，向庚○○購安非他命一千元，但欠債結果，庚○○不賣，只是拿了一
        點安非他命給伊應急吸食，前二次交易地點均在海頓汽車旅館附近，第三次
        是在海頓汽車旅館五０五室內等語。惟證人戊○○於本院審理時經提訊到庭
        證稱：伊於八十八年十月間曾與庚○○一起到清泉崗附近找過辛○○，庚○○向辛○○表示為何誣陷販賣安非他命之事情，辛○○說為什麼庚○○找警
        察去抓他，十幾天不能白關，且說他到看守所，庚○○都沒有去會客，也沒
        寄錢給他，並說他筆錄已做成，如要幫庚○○解套就是要拿錢出來，伊從他
        們二人之對話中聽出辛○○咬庚○○出來，就是要向他拿錢之意思等語；另
        證人王明宏於本院審理時到庭證稱：八十八年下半年某日辛○○到大雅來找
        伊，伊聽到辛○○很生氣，有質問在場之庚○○說為何找警察去抓他，且說
        他被抓，庚○○都沒有去看他，也沒有什麼表示，所以他才故意作筆錄等語
        ；由前開證人之證詞可知辛○○係懷疑被告故意找警察抓他及被告未至看守
        所看望他，始供稱被告販賣安非他命給他，是證人辛○○於警偵訊中供述被
        告販賣安非他命之情節，即有蹊蹺之處。復查證人甲○○到庭證稱：是一位
        綽號「阿國」之人在梧棲鎮電信局前之一間廟介紹綽號「黑龜」之辛○○與
        庚○○認識，大約是在辛○○被抓前一星期介紹的等語；另證人丙○○於本
        院審理時亦經提訊到庭證稱：有一位「阿國」之人於綽號「黑龜」被查獲前
        一星期介紹「黑龜」與庚○○認識等語；此與被告所供伊於八十八年九月十
        日在梧棲鎮經由丁○○之介紹才認識辛○○乙節大致相符。是被告既於八十
        八年九月十日左右方與辛○○認識，則辛○○於警偵訊時指稱其於八十八年
        九月五日及同年九月八日向被告購買安非他命二次，即有不實。又辛○○供
        稱其於八十八年九月十六日二十三時許，欲向庚○○購安非他命一千元，但
        欠債結果，庚○○不賣，只是拿了一點安非他命供其應急吸食，但為何被告
        因辛○○欠債而不販賣安非他命予辛○○，其竟仍願提供安非他命予辛○○
        吸用，此顯有違一般常情。依此，被告否認有於前述時地非法販賣安非他命
        予己○○、辛○○二人及否認於前開時地有轉讓安非他命予辛○○之行為，
        經查並無其他補強證據足以證明己○○於警訊時及辛○○於警偵訊之陳述與
        事實相符，是自不能僅以該二人有瑕疵之指陳，即遽以認定被告有前開販賣
        及轉讓第二級毒品安非他命之事實。
  （四）另查扣案之海洛因三小包（淨重總計一點三九公克）、夾鍊空袋五個、吸管
        八支、刮勺一支等物，係於八十八年九月十七日上午九時十分許，為警在臺
中縣梧棲鎮○○街一二八巷八八海頓汽車旅館前於被告駕駛之車內座椅中間
        查獲之事實，業經證人即查獲警員劉驁於本院審理時到庭證稱屬實，復據證
        人即同案被告辛○○於偵查中證述無誤。又查證人即因施用第一級毒品而目
        前在強制戒治中之丙○○於本院審理時經提訊到庭證稱：八十八年九月十七
        日在庚○○車上查到之海洛因等物為伊所有，因前一天晚上庚○○載伊及「
        阿滄」等另二、三位朋友一起到台中市區拿衣服，後來庚○○載伊等回沙鹿
        之玉坤田飯店後，伊發現裝有海洛因等物之皮包不見了，伊就請朋友打電話
        叫庚○○幫伊送回來，庚○○並沒有吸海洛因，所以伊肯定查扣之海洛因為
        伊所有準備要用之毒品等語，此與被告辯稱：八十八年九月十七日前一天晚
        上，伊開車載丙○○、乙○○及另位朋友到台中市拿衣服，後來又載他們到
        沙鹿之玉坤田飯店，之後乙○○打電話問伊是否有看到一個包包在車上，並
        說如果有就叫伊送還回去等語相符，是被告前開所辯，尚非子虛。末查被告
        先前均係因施用第二級毒品安非他命而經送觀察勒戒二次，目前亦因施用第
        二級毒品而送強制戒治，其尿液經檢驗結果，亦均呈甲基安非他命陽性反應
        而無嗎啡反應，有台中縣衛生局檢驗尿水報告書、台中市衛生局煙毒尿液檢
        驗成續書、不起訴處分書及台灣台中地方法院檢察署刑案資料查註紀錄等在
        卷可據，可認被告並無持有第一級毒品海洛因之動機與必要。是被告辯稱查
        扣之海洛因三小包是朋友丙○○用皮包裝著，遺留在伊車內忘記帶走，至警
        察扣案才知道該皮包內裝有海洛因等語，殊值採信。
  五、綜上所述，被告辯稱並無前開販賣毒品安非他命、轉讓毒品安非他命、持有毒
      品海洛因罪等犯行，尚堪採信。此外，本件並查無其他積極證據足資認定被告
      確有前開犯行，應認被告販賣第二級毒品、轉讓第二級毒品及持有第一級毒品
      等犯行尚屬不能證明，爰為被告該部分無罪判決之諭知。
據上論斷，應依刑事訴訟法第二百九十九條第一項前段、第三百條、第三百零一條第
一項，毒品危害防制條例第八條第二項、第十條第二項、第十八條第一項前段、第二
十條第三項前段，刑法第十一條前段、第五十六條、第五十一條第五款，判決如主文
。
中    華      民      國    八十九    年      五      月     十七     日
                                台灣台中地方法院刑事第六庭
                                        法  官  張  靜  琪
右正本證明與原本無異。
如不服本判決，應於送達後十日內向本院提出上訴狀(須附繕本)，上訴於台灣高等
法院台中分院。
                                        書記官
中      華      民      國    八十九    年      五      月     十七     日
附錄論罪科刑法條
毒品危害防制條例：
第八條第二項
轉讓第二級毒品者，處六月以上五年以下有期徒刑，得併科新臺幣七十萬元以下罰金
。
第十條第二項
施用第二級毒品者，處三年以下有期徒刑。


司法院資訊處製作；財團法人民間司法改革基金會備份。
